【裁判字號】    92,自,7
【裁判日期】    921112
【裁判案由】    傷害
【裁判全文】
臺灣彰化地方法院刑事判決                              九十二年度自字第七號
    自  訴  人  辛○○○一期管理委員會
    兼代表人    壬○○
    自  訴  人  丙○○
                乙○○
                癸○○
                丁○○○
    共同代理人  鐘為盛律師
    被      告  丑○○
                戊○○
                甲○○
                子○○
                寅○○
                己○○
右列被告等因傷害等案件，經自訴人提起自訴，本院判決如左：
    主      文
丑○○共同傷害人之身體，處有期徒刑肆月，如易科罰金，以參佰元折算壹日；其餘
被訴誹謗部分無罪。
戊○○共同傷害人之身體，累犯，處有期徒刑伍月，如易科罰金，以參佰元折算壹日
；又意圖散布於眾，而指摘足以毀損他人名譽之事，累犯，處拘役伍拾日，如易科罰
金，以參佰元折算壹日。
子○○、己○○共同傷害人之身體，各處有期徒刑參月，如易科罰金，均以參佰元折
算壹日。
甲○○、寅○○均無罪。
    事      實
一、戊○○前於民國九十年七月二十八日，因賭博案件，經本院以九十年度彰簡字第
    三七三號判處有期徒刑四月確定，甫於同年八月三十一日易科罰金執行完畢。緣
    其乃位於彰化市○○路○段「辛○○○」之住戶（彰化市○○路○段九五巷十號
    四樓），且因大樓管理公司之招標問題而心生不滿，於九十二年一月五日晚間八
    時許，得知「辛○○○」一期管理委員會正於社區會議室開會，即夥同承租「辛○○○」位於彰化市○○路○段九五巷十號九樓且因欠繳大樓管理費而遭管理委
    員會催繳之丑○○並邀集、向戊○○分租房間之子○○、非「辛○○○」住戶之
    己○○（前曾於九十年十月十九日，因偽造文書案件，經台灣台中地方法院判處
    有期徒刑八月，並經台灣高等法院台中分院駁回上訴且宣告緩刑三年確定，現仍
    於緩刑中）暨三名姓名年籍不詳之成年男子進入會場，除阻撓會議之進行外，並
    與在場與會之管理委員發生爭執，戊○○並於上開會議室之公眾得出入之場所，
    意圖散布於眾，而指摘管理委員丁○○○「要貪錢，要歪哥錢，要實在點」、「
    要歪哥錢，事情就要弄好」（均以台語發音）等不實事項，足以毀損丁○○○之
    名譽。
二、於會議進行中，「辛○○○」住戶甲○○，因電梯裝設感應扣之事，與「辛○○○」一期管理委員會主任委員壬○○、丁○○○發生口角爭執，戊○○、丑○○
    亦同時發言質問，隨後丑○○與「辛○○○」一期管理委員會總幹事癸○○之夫
    丙○○起口角衝突，詎丑○○、戊○○與前開同在會場之鄭元諒、己○○暨另三
    名姓名年籍不詳之成年男子，竟共同基於傷害故意及損壞他人物品之犯意，以徒
    手或持現場屬「辛○○○」一期管理委員會所有之會議室椅子，毆打在場之丙○○、癸○○、丁○○○及丙○○之父乙○○，致使丙○○受有頭部外傷合併臉部
    裂傷、胸壁挫傷，癸○○受有頭部外傷、胸壁挫傷，丁○○○受有頭部外傷合併
    臉部擦傷，乙○○受有頭部挫傷、胸部挫傷等之傷害，並使現場之椅子損壞二張
    ，暨砸毀「辛○○○」一期管理委員會所有之泡茶器及電話各一具，致生損害於
    「辛○○○」一期管理委員會。
三、案經「辛○○○」一期管理委員會壬○○、丁○○○、丙○○、癸○○、乙○○
    提起自訴。
    理      由
壹、有罪部分：
一、右揭犯罪事實一部分：
    訊據被告戊○○矢口否認有何誹謗之犯行，辯稱：伊僅稱「要錢，要乾淨點，不
    要愛錢愛得太過分」，並未說「吃錢吃得太過份」云云。經查，前開事實，業據
    自訴人丁○○○指訴歷歷，並有現場會議經過之錄影帶一卷暨光碟一片附卷可稽
    ，而本院經勘驗錄影帶內容，於前揭時、地，被告戊○○確實因管理費之使用，
    指摘自訴人丁○○○「要貪錢，要歪哥錢，要實在點」、「要歪哥錢，事情就要
    弄好」（均以台語發音）等語；又被告戊○○就其指摘自訴人丁○○○之情事，
    並未提出相關證據資料以供本院查核其言論內容確屬真實，且被告戊○○上開指
    摘內容，係於「辛○○○」會議室之公眾得出入之場所，且於與會之管理委員暨
    住戶之前為之，被告戊○○所為自屬意圖散布於眾，且所指摘之事確足以毀損自
    訴人丁○○○之名譽，是被告戊○○所辯自不足採信，事證明確，其誹謗犯行堪
    予認定。
二、右揭犯罪事實二部分：
    訊據被告戊○○、子○○及己○○，均矢口否認右揭傷害及毀損犯行，被告丑○○則僅承認出手毆打自訴人丙○○，餘亦否認之，被告戊○○辯稱：伊並未唆使
    他人或出手毆打自訴人，且於現場監視錄影帶中，並未攝得伊有出手打人，而毀
    損部分，乃於打架過程中所損壞云云；被告丑○○辯稱：伊進入會場是要反應管
    理費用及電梯裝設感應器之情事，因自訴人丙○○衝出來要打伊，伊出於防衛才
    出手，伊並未拿任何物品打丙○○，也沒有毆打其餘之自訴人云云；被告子○○
    辯稱：伊係自行進入會場，亦未毆打任何人云云；被告己○○辯稱：當天伊未進
    入會場，人在外面，亦未出手打人云云。惟查，右揭傷害等事實，業據自訴人丁○○○、丙○○、癸○○、乙○○等指訴甚詳，並有診斷書四份及物品毀損之照
    片數幀在卷可憑。又自訴人復提出九十二年一月五日之電梯監視光碟一片，本院
    經當庭勘驗：九十二年一月五日十九時二十六分，被告丑○○與寅○○一同走入
    電梯，搭至四樓後，共同進入四樓；同日十九時五十四分，被告丑○○、寅○○
    又走入電梯；同日二十時二分，三名姓名年籍不詳之成年男子（其一著深色衣服
    胸有條紋，一著黑色西服，另一著深色外套）進入電梯，並搭至四樓，共同進入
    四樓；同日二十時四分，該三名男子及被告子○○、己○○自四樓一同進入電梯
    ，隨後被告戊○○一同進電梯，六人下至一樓後出電梯；同日二十時十七分，被
    告丑○○亦自四樓搭電梯下至一樓；按被告戊○○、丑○○乃分住不同樓層，此
    據二人於本院審理時陳述在卷，則由上述勘驗內容，被告戊○○、子○○、己○○暨三名姓名年籍不詳均著深色衣服之成年男子，同搭電梯至四樓與被告丑○○
    會合後，再同搭電梯下至一樓，被告丑○○隨後亦搭電梯至一樓，渠等間顯然認
    識。另自訴人並提出九十二年一月五日現場會議過程之錄影帶，本院經勘驗內容
    ，發現前開電梯內之被告及三名男子均進入會場，且：（一）被告戊○○、甲○○、丑○○就管理委員會款項使用之問題，與「辛○○○」一期管理委員會主任
    委員即自訴人壬○○與管理委員即自訴人丁○○○發生爭執；（二）之後，被告
    甲○○與自訴人壬○○發生口角及拉扯，是時，被告戊○○、丑○○、寅○○、
    子○○及另名男子（胸有條紋者）在旁；（三）被告甲○○與自訴人壬○○發生
    推擠；（四）被告子○○與自訴人丙○○發生口角衝突後，被告丑○○出拳毆打
    丙○○，被告子○○與另名著黑衣男子亦趨前毆打自訴人丙○○，自訴人癸○○
    趨前欲行拉開亦同遭毆打；（五）之後眾人往攝影機一側追打，此時著深色外套
    之男子持泡茶器上前，著黑西裝之男子則持會場之椅子打人，自訴人乙○○隨即
    跳上會議桌，出腳欲將黑衣男子手上椅子踢開，惟自訴人乙○○為被告己○○及
    另名著深色外套男子抓住，著黑色西服之男子則出手打自訴人乙○○；（六）被
    告戊○○口喊抓起來後，被告子○○及二名男子將自訴人乙○○拉到一旁，並持
    續毆打，且架往後方走去（攝影機無法拍攝之處），被告子○○及己○○隨後走
    過去；（七）被告寅○○始終在旁觀看，未見其出手打人或毀損物品；顯然，被
    告子○○辯稱未出手打人，被告己○○稱其人在外面，亦未出手打人云云，自與
    事實不符。此外，另參諸當時在場參與會議之住戶即證人庚○○到庭證稱：「後
    來丑○○出手打丙○○，甲○○與主委（發生爭執），我向前勸架，而甲○○用
    力將我推開，嗣後，我就退出會場，在會場外，我看到被告其中有人拿會議室茶
    具、電話、椅子起來摔」等語，綜合上述，足可認定被告丑○○、戊○○、子○○、己○○及另三名著深色衣服之男子間彼此認識，且同至會場，並於被告丑○○出手毆打自訴人丙○○後，即一擁而上或圍毆自訴人或予追打，並蓄意破壞會
    議室內之泡茶器、電話或椅子等物，而被告戊○○於錄影畫面中雖不見其出手毆
    打自訴人，然清楚可見其指揮在場被告子○○及另二名男子將自訴人乙○○架起
    ，是上述被告間（至被告甲○○及寅○○則詳後述），對渠等傷害及毀損之犯行
    ，彼此間自具犯意之聯絡及行為之分擔，渠等所辯顯係事後飾卸之詞，不足採信
    ，本件事證已臻明確，渠等犯行堪予認定。
三、核被告丑○○、戊○○、子○○、己○○等所為，均係犯刑法第二百七十七條第
    一項之傷害人之身體罪及第三百五十四條之毀損罪。被告戊○○另犯刑法第三百
    十條第一項之誹謗罪。被告丑○○、戊○○、子○○、己○○及另三名姓名年籍
    不詳之成年男子間，就上開傷害及毀損之犯行，具犯意之聯絡及行為之分擔，均
    為共同正犯。被告等於同時、同地一次實施傷害行為，傷害自訴人丁○○○、丙○○、癸○○及乙○○四人，同時侵害數個法益，屬一行為而觸犯數罪名，應從
    想像競合犯之例，論以一罪。被告被告丑○○、戊○○、子○○、己○○等所犯
    傷害及毀損二罪間，具方法、結果之牽連關係，應從一重論以傷害罪處斷。又被
    告戊○○從一重處斷之傷害罪與另犯之誹謗罪間，犯意各別，行為互殊，應予分
    論併罰。復查，被告戊○○前於九十年七月二十八日，因賭博案件，經本院以九
    十年度彰簡字第三七三號判處有期徒刑四月確定，甫於同年八月三十一日易科罰
    金執行完畢，此有台灣彰化地方法院檢察署刑案資料查註紀錄表乙紙附卷可參，
    其受此有期徒刑執行完畢後，五年以內再犯有期徒刑以上之罪，應依累犯規定加
    重其刑。爰審酌被告等之品行、犯罪之動機、目的、手段、所生於被害人身體之
    危害、被告戊○○誹謗之情節及渠等犯罪後猶飾詞狡卸，不知悔改等一切情狀，
    各量處如主文所示之刑，並均諭知易科罰金之折算標準，以示懲儆。
四、自訴意旨另謂被告戊○○，曾就社區電梯感應器之採購裝置一事，指稱自訴人壬○○「吃錢」，而對其誹謗云云。經查，質疑自訴人壬○○社區電梯感應器之採
    購裝置者，係被告甲○○而非被告戊○○，被告戊○○乃對社區管理公司之招標
    不滿，此經本院勘驗前開錄影帶查明，復有被告甲○○提出之不起訴處分書及本
    院調閱之台灣彰化地方法院檢察署九十二年度偵字第三二五三號被告甲○○另訴
    自訴人壬○○背信案卷可查；又被告戊○○隨後於會議中，係針對自訴人丁○○○指摘其「要貪錢，要歪哥錢，要實在點」、「要歪哥錢，事情就要弄好」（均
    以台語發音）等語，並未針對自訴人壬○○，此亦經本院勘驗錄影帶無誤；是被
    告戊○○顯無自訴人所指誹謗自訴人壬○○之犯行，惟因自訴人認被告戊○○係
    以一行為同時誹謗自訴人丁○○○及壬○○二人，為想像競合犯之裁判上一罪關
    係，此部分自不另為無罪之諭知，附此敘明。
貳、無罪部分：
一、自訴意旨另略以：（一）被告甲○○、寅○○與前開被告丑○○、戊○○、子○○、己○○暨另三名姓名年籍不詳之成年男子間，共同基於傷害及毀損之犯意，
    毆打自訴人及損壞「辛○○○」一期管理委員會所有之椅子、茶具、電話等物，
    認被告甲○○、寅○○均涉犯刑法第二百七十七條第一項之傷害罪嫌及第三百五
    十四條之毀損罪嫌云云。（二）被告甲○○、丑○○於進入會場之始，即向自訴
    人壬○○、丁○○○二人，就社區電梯感應器之採購裝置一事，指稱自訴人二人
    「吃錢」，涉犯刑法第三百十條第一項之誹謗罪嫌云云。
二、按犯罪事實應依證據認定之，無證據不得推定其犯罪事實；又不能證明被告犯罪
    者，應諭知無罪之判決，刑事訴訟法第一百五十四條第二項、第三百零一條第一
    項前段分別定有明文。次按，刑事訴訟法上所謂認定犯罪事實之證據，係指足以
    認定被告確有犯罪行為之積極證據而言，該項證據自須適合於被告犯罪事實之認
    定，始得採為斷罪資料。又告訴人之告訴，係以使被告受刑事訴追為目的，是其
    陳述是否與事實相符，仍應調查其他證據以資審認（最高法院二十九年臺上字第
    三一０五號、五十二年台上字第一三００號判例參照）。
三、訊據被告甲○○、寅○○、丑○○三人，均堅決否認右揭犯行，被告甲○○辯稱
    ：當天伊並未打人，亦未損壞物品，伊到會議現場是要建議及反應事情等語；被
    告寅○○辯稱：當天伊曾找被告丑○○商談砂石買賣，之後丑○○說要開會，伊
    有進入會場，但之後伊不知現場為何打起來，其並未出手毆打人等語；另被告丑
    ○○否認有何誹謗之言行。經查：（一）被告甲○○、寅○○二人均坦承有進入
    會場，被告甲○○復曾為社區電梯感應器之事與自訴人壬○○發生口角，二人並
    生拉扯及推擠，惟本院經勘驗自訴人所提出之九十二年一月五日現場會議過程之
    錄影帶，被告甲○○於被告丑○○與自訴人丙○○之衝突開始後，畫面上始終未
    曾顯示其有出手毆打自訴人之情狀，或損壞「辛○○○」一期管理委員會會議室
    內之任何物品；而被告寅○○更是於衝突發生後，始終在旁觀看，未見其出手打
    人或毀損物品，過程中亦未見其與被告丑○○、戊○○、子○○、己○○或三名
    不詳姓名年籍之男子交談，且如前述勘驗電梯監視光碟結果，九十二年一月五日
    十九時許，被告寅○○固曾與被告丑○○一同乘坐電梯，並搭至四樓，然之後並
    未與被告戊○○、鄭元諒、己○○暨三名姓名年籍不詳之成年男子同乘電梯下至
    一樓，按被告寅○○若係與被告戊○○等同夥，其何以未與戊○○等人共同進入
    會場，且於進入會場後未與渠等交談，甚而於發生毆打情事時，始終雙手環抱在
    旁，可信其辯稱當天係要找被告丑○○談事情等語非虛，伊與被告丑○○以外之
    人應不相識。（二）經稽之前述自訴人所提出九十二年一月五日現場會議過程之
    錄影帶內容，被告甲○○、丑○○進入會場後，被告甲○○及丑○○並未曾就社
    區電梯感應器之採購裝置一事，指稱自訴人壬○○、丁○○○二人「吃錢」等語
    ，被告甲○○係對自訴人社區電梯未通過即予施作一事不滿，被告丑○○則係質
    疑自訴人丁○○○及癸○○當初曾懷疑被告甲○○在歪哥錢（台語侵占之意），
    並無何指摘或傳述足以毀損自訴人壬○○或丁○○○名譽之具體言論。此外，自
    訴人復未提出其他積極證據，足資證明被告甲○○、寅○○二人涉有前揭傷害或
    毀損之犯行，被告甲○○、丑○○涉有前揭誹謗之犯行，尚不得僅憑其指述，即
    認被告等涉有前開犯行甚明，核之前揭所述，被告三人此部分犯行不能證明，自
    應為渠等無罪之諭知。
據上論斷，應依刑事訴訟法第三百四十三條、第三百零一條第一項、第二百九十九條
第一項前段，刑法第二十八條、第二百七十七條第一項、第三百十條第一項、第三百
五十四條、第五十五條、第四十七條、第四十一條第一項前段，罰金罰鍰提高標準條
例第一條前段、第二條，判決如主文。
中      華      民      國      九十二      年    十一    月    十二    日
                                臺灣彰化地方法院刑事第二庭
                                    審判長法      官  石  馨  文
                                          法      官  郭  麗  萍
                                          法      官  王  義  閔
右正本證明與原本無異。
如不服本判決，應於判決送達後十日內，向本院提出上訴狀( 須附繕本 )。
                                    法院書記官  詹  國  立
中      華      民      國      九十二      年    十一    月    十七    日
刑法第二百七十七條
傷害人之身體或健康者，處三年以下有期徒刑，拘役或一千元以下罰金。
犯前項之罪，因而致人於死者，處無期徒刑或七年以上有期徒刑，致重傷者，處三年
以上，十年以下有期徒刑。
刑法第三百十條
意圖散布於眾而指摘或傳述足以毀損他人名譽之事者，為誹謗罪，處一年以下有期徒
刑、拘役或五百元以下罰金。
散布文字、圖畫犯前項之罪者，處二年以下有期徒刑、拘役或一千元以下罰金。
對於所誹謗之事，能證明其為真實者，不罰。但涉於私德而與公共利益無關者，不在
此限。
刑法第三百五十四條
毀棄、損壞前二條以外之他人之物或致令不堪用，足以生損害於公眾或他人者，處二
年以下有期徒刑、拘役或五百元以下罰金。


司法院資訊處製作；財團法人民間司法改革基金會備份。
